【裁判字號】    98,交聲,1962
【裁判日期】    990203
【裁判案由】    違反道路交通管理處罰條例聲明異議
【裁判全文】
臺灣桃園地方法院刑事交通事件裁定    98年度交聲字第1962號
原處分機關  交通部公路總局新竹區監理所桃園監理站
異  議  人
即受處分人  甲○○
上列異議人即受處分人因違反道路交通管理處罰條例案件，不服
原處分機關於中華民國98年7 月23日所為之裁決處分（裁決書案
號：桃監裁罰字第裁53 -DP0000000 號），聲明異議，本院裁定
如下：
    主  文
原處分關於違反道路交通安全規則，因而肇事致人死亡，處吊銷
駕駛執照部分撤銷。
前項撤銷部分不罰。
    理  由
一、原處分意旨略以：異議人即受處分人（下稱異議人）甲○○
    於民國98年3 月19日上午8 時13分許，駕駛車牌號碼XH-066
    號營業用曳引車，行經桃園縣蘆竹鄉○○路○ 段66號前，由
    外側車道變換至內側車道任意跨越兩條車道行駛，該營業用
    曳引車與同向右側廖聰能無駕照所騎乘之車牌號碼BYX-609
    號普通重型機車發生擦撞後碾壓，致廖聰能當場人車倒地滑
    行再擦撞汪燦嶽所駕駛之車牌號碼為768-FD號營業用大客車
    ，嗣廖聰能送桃園縣桃園市敏盛醫院急救後於該日（19日）
    下午4 時許死亡，案經處理警員以異議人有違反道路交通管
    理處罰條例第45條第12款「任意跨越兩條車道行駛」及第61
    條第1 項第4 款「違反道路交通安全規則，因而肇事致人死
    亡」之行為而掣單舉發，並經原處分機關依道路交通管理處
    罰條例第45條第12款、第61條第1 項、第63條第1 項第1 款
    規定，於98年7 月23日以桃監裁罰字第裁53-DP0000000號裁
    決書裁處受處分人罰鍰新臺幣（下同）600 元，並吊銷其駕
    駛執照，另記違規點數1 點。
二、異議意旨略以：本案經臺灣桃園地方法院檢察署囑託臺灣省
    桃園縣區車輛行車事故鑑定委員會鑑定，其鑑定意見為：1.
    廖聰能駕駛普通重型機車繞越前方停等上下乘客營業大客車
    未注意車前狀況為肇事主因。2.車號不詳之營業用自小客車
    駕駛佔用上下乘客用公車專用停車格停車不當為肇事次因。
    3.甲○○駕駛全聯結車與汪燦嶽駕駛營業用大客車均無肇事
    因素。但林營全聯結車跨線行駛有違規定。是異議人並未「
    肇事」致人死亡，而僅有跨線行駛之行為，故不應吊扣其駕
    駛執照，為此，異議人具狀聲明異議，請求撤銷原處分關於
    違反道路交通安全規則，因而肇事致人死亡部分，以維異議
    人權益等語（是異議人就其任意跨越兩條車道行駛部分並未
    聲明異議）。
三、按汽車駕駛人，駕駛汽車有違反道路交通安全規則，因而肇
    事致人死亡之情形者，吊銷其執照，道路交通管理處罰條例
    第61條第1 項第4 款後段定有明文。次按法院受理交通事件
    ，準用刑事訴訟法之規定，道路交通管理處罰條例第89條前
    段定有明文。又認定犯罪事實所憑之證據，雖不以直接證據
    為限，間接證據亦包括在內，然而無論直接或間接證據，其
    為訴訟上之證明，須於通常一般之人均不致有所懷疑而得確
    信其為真實之程度者，始得據為有罪之認定（最高法院76年
    台上字第4986號判例要旨參照），此項證據法則，於法院審
    理行為人違反道路交通管理處罰條例案件時自當有其適用。
    易言之，法院於審理行為人違反道路交通管理處罰條例案件
    ，為事實之認定時，如就原處分機關所認定之行為人違規事
    實尚乏積極證據，或仍有合理之懷疑，而無法百分之百確信
    行為人確有該當於道路交通管理處罰條例各該處罰條文之構
    成要件事實時，即應依訴訟法上之「罪疑唯輕原則」，作對
    異議人有利之認定。
四、經查：
（一）異議人就前揭時、地，與被害人廖聰能騎乘之BYX-609 號
      普通重型機車發生碰撞，並致致廖聰能當場人車倒地滑行
      再擦撞汪燦嶽所駕駛之車牌號碼為768-FD號營業用大客車
      ，嗣廖聰能送桃園縣桃園市敏盛醫院急救之交通事故業已
      供承在卷，復經證人即至現場處理事故之員警蔡治弘庭呈
      本件事故之交通事故肇因研判表、監視錄影畫面6 張、道
      路交通事故現場圖、道路交通事故調查報告表（一）、（
      二）、當事人登記聯單、調查筆錄（包括當事人、見證人
      關係人）、酒精測定紀錄表、肇事人自首情形紀錄表、道
      路交通事故照片黏貼紀錄表、交通事故調查卷宗、道路交
      通事故調查卷宗文件檢核表、數為錄影、錄音、相片光碟
      等資料附卷為憑，是此部分之事實堪以認定，合先敘明。
（二）證人即到場處理本件事故之承辦員蔡治於本院調查時結證
      稱：本件事故較為特殊，因另造當事人有提供行車監視影
      像，又因異議人跨越兩車道行駛部分甚為明確，故伊乃依
      法舉發異議人跨越兩車道行駛之違規行為，又因異議人係
      駕駛全聯車，後面有附掛子車，且因對造機車騎士已死亡
      ，故無法推論肇事者之動態等語（參見本院98年9 月7 日
      訊問筆錄）。此外，本件經台灣桃園地方法院檢察署囑託
      台灣省車輛行車事故鑑定委員會鑑定及覆議結果均認：1.
      廖聰能駕駛普通重型機車繞越前方停等上下乘客營業大客
      車未注意車前狀況為肇事主因。2.車號不詳之營業用自小
      客車駕駛佔用上下乘客用公車專用停車格停車不當為肇事
      次因。3.甲○○駕駛全聯結車與汪燦嶽駕駛營業用大客車
      均無肇事因素。但林營全聯結車跨線行駛有違規定等語，
      此有台灣省車輛行車事故鑑定委員會98年5 月22日桃縣行
      字第0985201721號函及台灣省車輛行車事故鑑覆議定委員
      會98年9 月1 日覆議字第0986203216號函在卷可佐。是異
      議人縱有「任意跨越兩條車道行駛」之行為，亦與上開事
      故之發生無肇事因素，且其行為並無過失，核與被害人之
      死亡間，並無相當因果關係，已堪認定，且依現存之積極
      證據，尚不足以證明異議人上開「任意跨越兩條車道行駛
      」之行為與本件被害人廖聰能之死亡有因果關係，是本件
      原處分機關認定異議人有「違反道路交通安全規則，因而
      肇事致人死亡」之違規行為部分，積極事證尚有不足，從
      而，自應為有利於異議人之認定。
五、綜上，本件並無積極、確實之證據足以證明異議人有何「違
    反道路交通安全規則，因而肇事致人死亡」之違規行為。是
    以，本件異議為有理由（關於「違反道路交通安全規則，因
    而肇事致人死亡」部分），自應由本院撤銷原處分關於違反
    道路交通安全規則，因而肇事致人死亡部分，並諭知該部分
    不罰，以資適法。
六、據上論斷，應依道路交通管理處罰條例第87條第2 項，道路
    交通案件處理辦法第20條前段，裁定如主文。
中    華    民    國    99    年    2     月    3     日
                  交通法庭    法  官  石蕙慈
以上正本證明與原本無異。
如不服本裁定，應於裁定送達後5 日內向本院提出抗告狀。
                              書記官  陳亭竹
中    華    民    國    99    年    2     月    8     日

司法院資訊處製作；財團法人民間司法改革基金會備份。
